【裁判字號】    98,訴,441
【裁判日期】    980818
【裁判案由】    毒品危害防制條例
【裁判全文】
臺灣高雄地方法院刑事判決               98年度訴字第441號
公  訴  人  臺灣高雄地方法院檢察署檢察官
被      告  甲○○
                    （現於臺灣高雄監獄另案執行中）
上列被告因毒品危害防制條例案件，經檢察官提起公訴（97年度
毒偵字第6877號），本院判決如下：
    主  文
甲○○施用第一級毒品，累犯，處有期徒刑捌月。
    事  實
一、甲○○於民國（下同）89年7 月間，因施用毒品案件，經臺
    灣板橋地方法院以89年度毒聲字第4213裁定送觀察勒戒，因
    無繼續施用傾向，經臺灣板橋地方法院檢察署檢察官以89年
    度毒偵字第3684號為不起訴處分確定；復於91年3 月間，因
    施用毒品案件，經本院以91年度毒聲字第1428號裁定送觀察
    勒戒，因有繼續施用傾向，經本院以91年度毒聲字第4333號
    裁定強制戒治1 年，於91年8 月9 日入屏東戒治所戒治；嗣
    於91年間，因再犯竊盜及施用毒品案件，經本院分別以91年
    度易字第2356號、91年度訴字第2331號判決分別判處有期徒
    刑各8 月確定，並經本院以92年度聲字第1167號裁定定應執
    行刑為1 年2 月，嗣於93年7 月5 日因縮短刑期假釋出監，
    並於93年6 月17日因假釋期滿未經撤銷視為執行完畢；再於
    94 年5月間，因施用第一級毒品案件，經本院以93年度訴字
    第3197號判決判處有期徒刑10月確定，於95年8 月27日縮刑
    期滿執行完畢。
二、詎甲○○猶不知悔改，復基於施用第一級毒品海洛因之犯意
    ，於97年7 月24日採尿回溯24小時內某時，在不詳地點，施
    用第一級毒品海洛因1 次。嗣因甲○○為毒品列管人口，於
    97 年7月24日中午12時40分許，在高雄縣燕巢鄉角宿村1 號
    前為警攔檢盤查，經其同意採尿，送驗結果呈嗎啡陽性反應
    ，始悉上情。
三、案經高雄市政府警察局新興分局移送臺灣高雄地方法院檢察
    署檢察官偵查起訴。
    理  由
壹、程序部分：
    按被告以外之人於審判外之陳述，雖不符前4 條（即刑事訴
    訟法第159 條之1 至之4） 之規定，而經當事人於審判程序
    同意作為證據，法院審酌該言詞陳述或書面陳述作成時之情
    況，認為適當者，亦得為證據。當事人、代理人或辯護人於
    法院調查證據時，知有第159 條第1 項不得為證據之情形，
    而未於言詞辯論終結前聲明異議者，視為有前項之同意，刑
    事訴訟法第159 條之5 定有明文。經查，檢察官及被告甲○
    ○於本院言詞辯論終結前，就本判決所引用下列各項屬於審
    判外陳述之證據，知有第159 條第1 項不得為證據之情形，
    均未聲明異議，且本院審酌該證據作成情況均無不適當之情
    形，是依上開規定，認得作為本案證據。
貳、實體部分：
一、訊據被告甲○○矢口否認有施用海洛因之犯行，辯稱：伊並
    未吸食海洛因，可能係因吃了友人丙○○給的1 種大陸藥品
    「複方汀諾酚」，驗尿報告才會呈陽性反應云云。經查：
  (一)被告於97年7 月24日在高雄市政府警察局新興分局前金分駐
    所採尿後親自排放封緘，先後送請高雄市立凱旋醫院（下稱
    凱旋醫院）檢驗及高雄醫學大學附設中和紀念醫院（下稱高
    醫中和醫院）複驗後，結果均呈嗎啡陽性反應，有凱旋醫院
    97年8 月4 日A97299號濫用藥物尿液驗報告、高醫中和醫院
    98 年3月2 日9803-27 號濫用藥物尿液驗報告、尿液檢體監
    管紀錄表、嫌疑人尿液採證代碼表、扣押物品清單各1 份附
    卷可稽（見偵卷第13至15、26頁；院一卷第53、54頁）。按
    目前常用之尿液嗎啡或甲基安非他命之篩檢方式，包括酵素
    免疫分析法（EIA） 、薄層色層分析法（TLC） 及放射免疫
    分析法（RIA） 。文獻報告中，確實有藥物交叉反應，可在
    尿液測試中產生偽陽性之甲基安非他命或嗎啡反應。但利用
    精密的儀器分析，將可排除偽陽性之可能，而得到正確的答
    案。在良好的操作條件下，以氣相層析質譜儀作藥物及其代
    謝產物之定性及定量分析檢驗，幾乎不會有偽陽性反應產生
    ，亦即如尿液中未含有煙毒之反應者，即不可能產生因藥物
    所引起之偽陽性反應，已屬週知事實（行政院國軍退除役官
    兵輔導委員會榮民總醫院以83年4 月7 日（83）北總內字第
    03059 號函、行政院衛生署藥物管制藥品管理局92年6 月20
    日管檢字第0920004713號函參照）。是本件被告之尿液檢體
    ，乃經凱旋醫院及高醫中和醫院以酵素免疫分析法（EIA）
    初步檢驗，再利用氣相層析質譜儀（GC/MS） 為確認檢驗，
    故可排除被告因服用藥物導致尿液測試呈偽陽性反應之可能
    ，足見被告確有於上開時間施用第一級毒品海洛因無訛。
  (二)被告雖以上開情詞至辯。惟查，被告於偵查時供稱：伊因為
    吃了朋友「阿涼」給的戒毒的藥，驗尿報告才會呈陽性反應
    ，「阿涼」是在戒毒的時候認識的，藥品之來源為大陸等語
    （見偵卷第22頁）。被告於97年11月12日本院審理時則供稱
    ：伊沒有施用毒品，伊在義大醫院戒毒，因服用「美沙酮」
    會瀉肚子，所以吃1 種叫做「複方汀諾酚」的藥，而該藥含
    有嗎啡成分，伊之前在大陸有吃過；該藥品是1 個叫「阿宏
    」的人給伊的，「阿宏」也是在義大醫院接受戒毒，是伊等
    在義大醫院聊天時，伊說一直在拉肚子，想要買「白藥（指
    複方汀諾酚）」，但買不到，「阿宏」說他有12顆，並說要
    先拿給伊吃；那種藥是要戒毒的，他說症狀會好，伊不知道
    該藥品是管制品（見院一卷第20頁背面）。被告於98年5 月
    19日本院審理時則供稱：拿給伊「複方汀諾酚」之朋友叫丙
    ○○，現在正在高雄監獄服刑等語（見院二卷第24頁）。綜
    觀被告於偵查及本院審理時之供述，可知被告對於提供伊「
    複方汀諾酚」藥品之人究為「阿涼」、「阿宏」或「丙○○
    」乙節，前後供述不一，則其上開所供是否屬實，誠值懷疑
    。
  (三)證人丙○○於本院審理時雖具結證稱：伊和被告是朋友，從
    94年認識到現在，那時伊被家裡趕出去，朋友介紹伊去被告
    那邊做電腦零件，是回收舊電腦的工作；從97年6 月份開始
    ，伊要拿毒品要給被告吸，被告都拒絕伊，他太太耵得很緊
    ，要他戒毒，伊知道被告去義大喝美沙酮戒毒，被告有一次
    去義大醫院腳踏車被偷時，伊去載被告回來，被告說要拉肚
    子，他拉完說還是很難受，伊跟被告說伊有胃藥，被告說胃
    藥沒有用，是毒癮發作，伊說有大陸藥品「複方汀諾酚」，
    那種藥比較有效，被告吃下去，就沒有再拉肚子；「複方汀
    諾酚」是伊從大陸福建省帶回來的，伊於5 月17日去福建，
    在酒店大量吐血，被送到金暉醫院，該藥品是該院開給伊的
    ，伊於5 月19日返回臺灣，該藥品吃到剩下半瓶多，那藥是
    治療腹瀉，有時候沒有拿到毒品時，腹瀉時就吃那種藥，人
    比較不會不舒服；伊於97年6 月初或6 月中那段時間拿「複
    方汀諾酚」給被告，因伊剩下沒有多少，伊再留三分之一瓶
    的量，其他的則倒給被告，約40顆左右；伊舅舅家中還留有
    當初留下的三分之一瓶等語（見院二卷第34至39頁）。惟查
    ，經審判長命法警戒護證人丙○○前往伊舅父家中取藥，並
    未尋獲名為「複方汀諾酚」之藥品之情，有法警報告1 份附
    卷可查（院二卷第43頁）；又本院以電話詢問行政院衛生署
    藥政處人員及查詢衛生署網站，均未尋獲名為「複方汀諾酚
    」藥品之相關資料，亦有本院電話紀錄1 紙及網頁列印資料
    2 紙存卷可證（見院一卷第33、47、48頁），足見被告上開
    所辯：係因服用大陸藥品「複方汀諾酚」，驗尿報告始呈現
    陽性反應云云，實無從查考是否有該藥品，或該藥品是否含
    有嗎啡成分，且被告復未提出其他證據以供查證，自無從為
    被告有利之認定。況依證人丙○○之上開證述，被告與丙○
    ○2 人顯然於94年間即已相識，足徵被告上開所供：係伊於
    義大醫院戒毒時所認識之人提供伊「複方汀諾酚」藥品云云
    ，顯與事實不符，洵不足採。
二、按毒品危害防制條例前於92年7 月9 日修正公布，自93年1
    月9 日施行，觀之該條例第20條、第23條之立法理由，修正
    後毒品危害防制條例就施用毒品者，只於「初犯」及「5 年
    後再犯」2 種情形，有其追訴條件之限制，即須於初犯經觀
    察、勒戒或強制戒治釋放後，5 年內均無施用毒品之行為，
    始能認其前所實施之觀察、勒戒或強制戒治已足遮斷毒癮，
    而得於5 年後再犯時，再予適用初犯之規定，重行觀察、勒
    戒等程式。倘5 年內已經再犯，被依法追訴處罰，縱其第3
    次（或第3 次以上）施用毒品之時間在初犯釋放5 年以後，
    即與「5 年後再犯」之情形有別，且因已於「5 年內再犯」
    ，顯見其再犯率甚高，原實施觀察、勒戒或強制戒治，已無
    法收其實效，而無5 年戒斷期之存在，自無再經觀察、勒戒
    及強制戒治之必要，應得逕行追訴處罰，最高法院95年度台
    上字第1071號判決意旨參照。查被告甲○○於89年7 月間，
    因施用毒品案件，經臺灣板橋地方法院以89年度毒聲字第42
    13裁定送觀察、勒戒，因無繼續施用傾向，經臺灣板橋地方
    法院檢察署檢察官以89年度毒偵字第3684號為不起訴處分確
    定；復於91年3 月間間，因施用毒品案件，經本院以91年度
    毒聲字第1428號裁定送觀察勒戒，因有繼續施用傾向，經本
    院以91年度毒聲字第4333號裁定強制戒治1 年，於91年8 月
    9 日入屏東戒治所戒治；嗣於91年間，因再犯竊盜及施用毒
    品案件，經本院以91年度易字第2356號、91年度訴字第2331
    號判決分別判處有期徒刑各8 月確定，並經本院以92年度聲
    字第1167號裁定定應執行刑為1 年2 月，嗣於93年7 月5 日
    因縮短刑期假釋出監，並於93年6 月17日因假釋期滿未經撤
    銷視為執行完畢；再於94年5 月間，因施用第一級毒品案件
    ，經本院以93年度訴字第3197號判決判處有期徒刑10月確定
    ，於95年8 月27日縮刑期滿執行完畢等情，有臺灣高雄地方
    法院檢察署刑案資料查註紀錄表、全國施用毒品案件紀錄表
    及臺灣高等法院被告前案紀錄表各1 份在卷可參，是被告於
    強制戒治執行完畢釋放後，5 年內再犯本件施用第一級毒品
    犯行，自應依法論罪科刑。是本件事證明確，被告之犯行堪
    以認定。
三、按海洛因依其成癮性、濫用性及對社會危害性，係屬第一級
    毒品，毒品危害防制條例第2 條第2 項定有明文。核被告甲
    ○○所為，係犯毒品危害防制條例第10條第1 項之施用第一
    級毒品罪。被告持有第一級毒品之犯行，本應以持有第一級
    毒品罪論，惟其持有後進而施用，其持有之低度行為均應被
    施用之高度行為所吸收，故不另論其持有毒品罪。又被告有
    如事實欄一所載之犯罪科刑執行情形，有臺灣高等法院被告
    全國前案紀錄表1 份在卷可稽，其前受有期徒刑執行完畢，
    於5 年以內故意再犯本件有期徒刑以上之罪，為累犯，應依
    刑法第47條第1 項之規定加重其刑。
四、審酌被告前因施用毒品案件，經觀察勒戒、強制戒治並處刑
    後，竟仍繼續施用毒品，顯見意志不堅；惟其於97年6 月26
    日至同年7 月24日間（除7 月12日及19日2 次請假外），確
    有至財團法人義大醫院接受美沙酮戒毒治療之事實，有該院
    98年7 月9 日義醫字第09801159號函及附件之被告戒毒治療
    紀錄在卷可參（見院二卷第60、61頁），足見被告並非無意
    戒除毒癮，仍有悔改之心；又被告犯罪係戕害自身及犯後仍
    否認犯罪，暨其犯罪之動機、手段、目的等一切情狀，認公
    訴人於本院審理時所求處之有期徒刑10月，尚嫌過重，爰量
    處如主文所示之刑。
據上論斷，應依刑事訴訟法299 條第1 項前段，毒品危害防制條
例第10條第1 項，刑法第11條前段、第47條第1 項，判決如主文
。
本案經檢察官乙○○到庭執行職務
中    華    民    國    98    年    8    月    18    日
                  刑事第二庭  審判長法  官  林水城
                                    法  官  施盈志
                                    法  官  羅立德
以上正本證明與原本無異。
如不服本判決應於收受送達後10日內向本院提出上訴書狀，並應
敘述具體理由；如未敘述上訴理由者，應於上訴期間屆滿後20日
內向本院補提理由書（均須按他造當事人之人數附繕本）「切勿
逕送上級法院」。
中    華    民    國    98    年    8     月    18    日
                                    書記官  賴朱梅
附錄本案論罪科刑法條全文：
毒品危害防制條例第10條：
施用第一級毒品者，處6 月以上5 年以下有期徒刑。
施用第二級毒品者，處3年以下有期徒刑。


司法院資訊處製作；財團法人民間司法改革基金會備份。
